臺灣臺中地方法院刑事判決　　　　　　　　　　　　九十三年度易字第二二四四號
　　公　訴　人　臺灣臺中地方法院檢察署檢察官
　　被　　　告　甲○○
右列被告因違反動產擔保交易法案件，經檢察官聲請簡易判決處刑（九十三年度偵緝
字第一三一五號），本院臺中簡易庭認不宜簡易判決處刑，簽移本院刑事庭改依通常
程序審理，判決如左：
    主  文
甲○○無罪。
    理  由
一、聲請簡易判決處刑意旨略以：被告甲○○於民國九十一年一月三十一日，以動產
    擔保交易之動產抵押方式，向遠東商業銀行股份有限公司（以下簡稱遠東銀行）
    ，以車牌號碼：Ｃ二–六九八五號自用小客車一輛為擔保，借款新臺幣（下同）
    三十八萬元，而為動產擔保交易之債務人。雙方約定價金及利息，自九十一年二
    月二十八日起，至九十四年一月三十一日止，分三十六期給付，每月一期，每期
    償還一萬四千零九十八元。在本金及利息未全部償還完畢前，債務人甲○○不得
    任意將上開自用小客車之擔保物，遷移或為其他處分。詎甲○○意圖不法之利益
    ，在取得上開貸款後，即由姓名年籍均不詳之成年男子將該車遷移，不知去向，
    且亦未依約償還任何款項，致被害人即原債權人遠東銀行及告訴人即承受債權人
    和潤企業股份有限公司（以下簡稱和潤公司）追索無著，而受有損害。因認被告
    涉有動產擔保交易法第三十八條之罪嫌云云。
二、按犯罪事實應依證據認定之，無證據不得認定犯罪事實；又案件不能證明被告犯
    罪者，應諭知無罪之判決，刑事訴訟法第一百五十四條第二項、第三百零一條第
    一項分別定有明文。再者，認定不利於被告之事實，須依積極證據，苟積極證據
    不足為不利於被告事實之認定時，即應為有利於被告之認定，更不必有何有利之
    證據，業經最高法院三十年上字第八一六號著有判例。
三、公訴人認被告涉有上開罪嫌，無非係以：被告坦承：「有於貸款借據暨動產抵押
    契約書之立契約人欄上簽名」，告訴人之指述，及告訴人所提貸款借據暨動產抵
    押契約書、動產擔保交易動產抵押設定債權人變查登記申請書、存證信函、訪視
    紀錄（含照片）各一紙等情為據。
四、訊據被告固不否認：曾於右揭時地，向被害人申請以動產抵押方式，辦理貸款之
    事實，但堅詞否認有何動產擔保交易法第三十八條之犯行，辯稱：其當初僅有應
    姓名年籍均不詳之成年人要求，以其名義向被害人以動產抵押之方式，申請貸款
    。但事後因其信用條件不符，並未獲准貸款。且其僅有在空白之貸款借據暨動產
    抵押契約書之立契約人欄上簽名而已，其餘之事均未參與，況從未有人前來向其
    辦理對保手續等語。
五、經查：(一)、按動產擔保交易應以書面訂立契約；又動產擔保契約應載明債務人或
    第三人占有抵押物之方式及其所在地，訂立契約之年、月、日等事項，動產擔保
    交易法第五條前段、第十六條第一項第四款、第十款分別定有明文。再者，動產
    抵押契約如漏未載明債務人或第三人占有抵押物之方式及其所在地，訂立契約之
    年、月、日等事項，該動產抵押契約因欠缺該絕對應記載事項，而屬無效，自不
    得對於債務人科處同法第三十八條之刑責（參本院卷第八二頁、第八三頁所附臺
    灣高等法院八十八年度法律座談會研討意見）。(二)、被告與被害人所簽立之動產
    抵押契約並未載明：債務人或第三人占有抵押物之方式及其所在地，訂立契約之
    年、月、日等事項等情，業經證人即告訴代理人乙○○於九十四年四月十三日本
    院審理時，結述無訛（參本院卷第一二九頁、第一三○頁），並有告訴人所提貸
    款借據暨動產抵押契約書一紙附於九十一年度偵字第一七六一八號偵查卷第三五
    頁、第三六頁可參。(三)、至證人乙○○固結稱：上開貸款借據暨動產抵押契約書
    雖未記載訂立契約之年、年、月，但應可以對保之年、月、日作為契約訂立之年
    、月、日（參本院卷第一二九頁）云云。惟案外人即上開貸款借據暨動產抵押契
    約書之對保人葉懿中並非屬被害人之受僱人，僅係受被害人委託，代為辦理對保
    事項。且經對保後，被害人並非一定會蓋章核貸，尚需經過徵信作業後，被害人
    才會蓋章核貸等情，亦據證人乙○○結述在卷（參本院卷第一二九頁、第一三○
    頁）。基上等情，應堪認上開貸款借據暨動產抵押契約書之對保日，顯係僅屬案
    外人葉懿中向被告辦理對保手續之日期，而非屬被告與被害人簽立該契約書之日
    期甚明。(四)、準此，本案被告與被害人所簽立之上開動產抵押契約既因欠缺動產
    擔保交易法第十六條第一項第四款、第十款所定之絕對應記載事項，依法應屬無
    效。從而，被告自亦非屬該法第三十八條所定之「動產擔保交易之債務人」甚明
    ，故稽被告所為，顯與該條所定之犯罪構成要件不符，尚不得率對被告以該罪相
    繩。此外，本院復查無其他積極確切之證據，足資證明被告確有公訴人所指上開
    犯行。是揆諸上開說明意旨，自應為被告無罪之諭知。
據上論斷，應依刑事訴訟法第四百五十二條、第三百零一條第一項，判決如主文。
本案經檢察官丙○○到庭執行職務。
中      華      民      國      九十四      年      四    月    二十七  日
                                臺灣臺中地方法院刑事第十二庭
                                    審判長法  官  王  鏗  普
                                          法  官  劉  兆  菊
                                          法  官  唐  敏  寶
右正本證明與原本無異。
如不服本判決，應於送達後十日內向本院提出上訴狀（須附繕本），上訴於臺灣高等
法院臺中分院。
                                          書記官
中      華      民      國      九十四      年      四    月  二十七    日
